臺灣臺北地方法院民事判決　　　　　　　　　　　　　九十二年度保險字第四三號
　　原　　　告　戊○○
　　　　　　　　己○○
　　訴訟代理人　陳世英律師
　　　　　　　　劉千綺律師
　　被　　　告　明台產物保險股份有限公司
　　法定代理人　丙○○
　　訴訟代理人　甲○○
　　　　　　　　乙○○
　　參　加　人　丁○○
當事人間請求確認債權存在事件，本院於中華民國九十三年九月二十三日言詞辯論終
結，判決如下：
    主      文
確認訴外人印保企業股份有限公司對被告有保險金債權額新台幣伍佰捌拾玖萬肆仟零
陸拾柒元。
原告其餘之訴駁回。
訴訟費用由被告負擔百分之五十八，餘由原告負擔。
    事實及理由
壹、程序方面：
一、按民事訴訟法第二百四十七條所謂即受確認判決之法律上利益，係指因法律關係
    之存否不明確，致原告在私法上之地位有受侵害之危險，而此項危險得以對於被
    告之確認判決除去之者而言，故確認法律關係成立或不成立之訴，苟具備前開要
    件，即得謂有即受確認判決之法律上利益，縱其所求確認者為他人間之法律關係
    ，亦非不得提起。最高法院四十二年度台上字第一０三一號判例意旨參酌。查原
    告於九十一年十月十一日具狀聲請就訴外人印保企業股份有限公司（下簡稱印保
    公司）對於被告保險金債權於新台幣（下同）一千萬元及執行費七萬元之範圍予
    以扣押，本院民事執行處並對被告發執行命令在案，嗣被告以保險事故尚未調查
    清楚前，其對債務人（指印保公司）尚無理賠金存在而聲明異議，故訴外人印保
    公司對被告是否有保險金一千零七萬元（包括執行費）債權存在，影響原告對訴
    外人印保公司得否得以債權滿足清償，揆諸前開判例意旨，原告提起本件訴訟，
    即有受確認判決之法律上利益，先予敘明。
二、又按民事訴訟法第一百八十三條所謂訴訟中有犯罪嫌疑牽涉其裁判，係指在民事
    訴訟繫屬中，當事人或第三人涉有犯罪嫌疑，足以影響民事訴訟之裁判，非俟刑
    事訴訟解決，民事法院即無從或難於判斷者而言。例如當事人或第三人於民事訴
    訟繫屬中涉有偽造文書、證人偽證、鑑定人為不實之鑑定等罪嫌，始足當之（本
    院七十九年台抗字第二一八號判例參照）。是當事人在民事訴訟繫屬「以前」有
    犯罪行為，縱牽涉其裁判，亦不在同條所定得裁定停止訴訟程序之列。最高法院
    九十二年度台上字第一六七三號判決意旨參酌。查被告主張本件火災之發生原因
    是否為被保險人印保公司或其要保人、代理人、家屬之故意、唆使縱火所致保險
    標的物之損失，目前正在台灣士林地方法院偵辦中，聲請本件在刑事訴訟終結前
    ，裁定停止訴訟程序云云，揆諸前開判決意旨，上開犯罪嫌疑，顯非民事訴訟法
    第一百八十三條所得裁定停止訴訟程序之列，被告此部分之聲請，應無所據，本
    院自得就兩造所爭執之事實，依職權獨立認定，而自行調查證據以形成心證。
三、再按告知訴訟乃當事人一造於訴訟繫屬中，將其訴訟告知於因自己敗訴而有法律
    上利害關係之第三人，以促其參加訴訟。而所謂有法律上利害之關係之第三人，
    係指本訴訟之裁判效力及於第三人，該第三人私法上之地位，因當事人之一造敗
    訴，而將致受不利益，或本訴訟裁判之效力雖不及於第三人，而第三人私法上之
    地位因當事人之一造敗訴，於法律上或事實上依該裁判之內容或執行結果，將致
    受不利益者而言。最高法院五十一年台上字第三０三八號判例意旨參酌，查參加
    人丁○○為本件被保險標的不動產台北縣汐止市○○○路三八一巷十五號所有權
    人，並主張為系爭不動產之被保險人，則本件如認訴外人印保公司就系爭不動產
    部分對被告有保險金債權存在，必將影響參加人丁○○就系爭不動產對訴外人印
    保公司或被告請求損害賠償之利益，揆諸前開判例意旨，參加人丁○○應為有法
    律上利害之關係之第三人，被告聲請告知丁○○參加訴訟，應屬合法。
四、末按未於準備程序主張之事項，除有下列情形之一者外，於準備程序後行言詞辯
    論時，不得主張之：一、法院應依職權調查之事項。二、該事項不甚延滯訴訟者
    。三、因不可歸責於當事人之事由不能於準備程序提出者。四、依其他情形顯失
    公平者。民事訴訟法第二百七十六條第一項定有明文。查被告於最後言詞辯論期
    日始提出縱使訴外人印保公司對被告有保險金存在，被告在四百四十九萬零一百
    九十二元之範圍內與被告取得代位僑洋公司對訴外人印保公司之求償權相抵銷之
    主張，顯然非法院依職權調查之事項，且甚為延滯訴訟，況訴外人僑洋公司同意
    由被告代位行使求償權之時間為九十二年間，此有被告提出代位求償權同意書影
    本可稽，可見此抵銷之主張並無不可歸責於被告之事由而不能於言詞辯論期日前
    提出，另被告縱有對訴外人僑洋公司對印保公司之代位求償權，亦可另為提出訴
    訟，是亦無顯失公平之情，故被告上開抵銷之主張，應於本件最後言詞辯論期日
    中不得再行主張。
貳、原告起訴主張：
一、原告於九十一年十月十一日具狀聲請就訴外人印保公司對於被告保險金債權於一
    千萬元及執行費七萬元之範圍予以扣押，本院民事執行處並對被告發執行命令在
    案。嗣被告於九十一年十一月十一日聲明異議，原告於九十二年二月二十一日收
    受鈞院民事執行處通知，認為被告陳報不實，爰依強制執行法第一百二十條第二
    項規定向本院提起本件訴訟。
二、查訴外人印保公司於八十五年間向被告投保火災保險，保險標的物所在地址為「
    台北縣汐止市○○○路三八一巷十五號」（門牌整編前為台北縣汐止鎮○○○路
    二五七巷十五號），保險金額一千六百萬元，該保險標的於九十一年八月二十九
    日凌晨一時許發生火災，致使該保險標的毀損。次查，本件保險標的物（以下所
    稱保險標的物均含建物本體、機器設備及存貨）之毀損或滅失，經台北縣政府消
    防局調查報告顯示，起火原因經研判係以電氣因素引燃之可能性較高。又依據內
    政部消防署檢驗系爭火災現場電線之鑑定結果顯示：「依據熔痕巨觀及微觀特徵
    ，研判電源絞線熔痕為通電中電線短路所造成之通電痕。」另依南山公證有限公
    司出具之公證報告書第十七頁所載：「本起火災事故之起火原因，經消防局火調
    課鑑定為本被保險人工廠一樓中間左側靠工作台附近處所內因電線走火所致。故
    應屬單純之意外事故，亦未發現需負責本事故責任之第三者，因此本案迄目前為
    止亦無具有求償之條件。」可見本件火災保險之危險事故並非如被告主張係因印
    保公司之代理人或其家屬之故意唆使縱火之情形所致。從而，本件保險標的物之
    毀損或滅失均在被告之承保範圍內，被告對於印保公司依法即應負保險責任。
三、火災發生後，原告於九十一年十一月二十一日向台灣士林地方法院對印保公司提
    起侵權行為損害賠償訴訟，訴狀繕本並於同年月二十七日送達印保公司，依民法
    第二百二十九條規定，經原告起訴而送達訴狀至印保公司時起，印保公司即對原
    告等負遲延責任，並因其怠於向被告提出理賠申請之相關資料，因此，原告為保
    全債權，自得依民法第二百四十二條及第二百四十三條，以自己之名義，代印保
    公司提出其因本件火災所致保險標的物毀損或滅失之理賠申請，並以本件訴狀繕
    本送達被告時為代位印保公司提出保險金理賠申請之意思表示。
四、被告對印保公司所應給付之保險金數額：
（一）依據財政部台灣省北區國稅局及亞太聯合會計師事務所提出之印保公司九十一
      年度災害損失明細，及印保公司九十一年度營利事業所得稅結算申報「非營業
      損失」項下「四九災害損失」申報之帳載結算金額所載，可知印保公司因火災
      所造成之貨物及機器設備之損失共計九百九十八萬四千七百三十六元。另據保
      險單記載，本件保險標的物既然包含不動產、貨物及機器設備，而貨物及機器
      分燒燬損失嚴重，應已達本件請求確認之保險金債權額一千零七萬元。
（二）縱使印保公司對被告之保險金債權額未達一千零七萬元，至少亦有九百八十五
      萬七千九百一十六元存在：
    1.查系爭廠房係印保公司向所有權人丁○○所承租，雙方並訂有租賃契約，依保
      險法第二十條規定及最高法院九十二年台上字第一四○三號判決意旨，印保公
      司基於有效之租賃契約，對於系爭廠房即有使用、收益之法律上權利而具有保
      險利益。
    2.依要保書及保險單所載，系爭火災保險契約之被保險人係印保公司，要保人亦
      為印保公司。按保險契約之當事人為保險人及要保人，依據丁○○表示，其並
      非系爭保險契約之要保人，事實上繳納保險費之人為印保公司，因此，本件印
      保公司基於租賃使用關係之保險利益將丁○○的不動產以及印保公司自己的機
      器設備及貨物向被告投保，要保人為印保公司，實務上即以印保公司作為被保
      險人，亦經被告自承在案。故本件印保公司為享有賠償請求權之人。
    3.至於被告主張依據商業火災保險單基本條款（下稱基本條款）第一條約定主張
      系爭廠房之被保險人應為丁○○乙節，實不足參。蓋基本條款對於被保險人之
      定義僅侷限於對保險標的物具有「所有權保險利益」之人始為被保險人，完全
      忽略尚有其他財產保險利益存在之情形，其定義實過於狹隘，且與保險法之規
      定相左。
    4.綜上所述，印保公司係因對於系爭廠房具有租賃使用關係之保險利益，為自己
      之利益而向被告投保系爭廠房之火災保險，故被告主張印保公司係為丁○○之
      利益投保系爭廠房之火災保險，而欲將不動產之理賠金額共三百九十六萬三千
      八百四十九元減除等情，委無足採。因此，縱使印保公司對被告之保險金債權
      額未達一千零七萬元，至少亦有九百八十五萬七千九百一十六元存在。
五、受告知人丁○○主張依據基本條款規定，因其為系爭廠房所有權人，故其為第一
    順位賠償金額請求權人，顯無理由：
（一）印保公司投保建築物係基於租賃使用關係之保險利益，與丁○○對於建築物有
      所有權保險利益不同，縱丁○○向保險人投保，但保險利益既不相同，系爭保
      險契約之要保人又為印保公司，丁○○如以其對建築物之所有權保險利益投保
      ，其即為後保險契約之要保人，兩者之要保人亦非同一人，依據保險法第三十
      五條、最高法院九十二年度台上字第五四○號判決之見解及財政部金融司台融
      司(五)發字第7643792號之函釋，亦無複保險之情形發生。
（二）因此，丁○○以當初保險人表示如其再行投保會有複保險之情形為理由，主張
      因其無法再行投保，所以系爭保險契約之保險事故發生後，其為有權受領該保
      險金之人，顯無理由。何況即使有複保險之情形發生，亦無損於印保公司為系
      爭保險契約之被保險人的事實，亦即有無複保險之情形，與本案無關。
（三）按印保公司既然係因對於建築物有租賃使用關係之保險利益而向被告投保，即
      與基本條款第二章第二條針對所有權保險利益對被保險人所下之定義無關，丁
      ○○自無由主張其為系爭保險契約之被保險人，進而主張其有賠償金請求權。
      基本條款係由財政部所函訂之示範條款，僅具行政命令之效力，並不足以排除
      保險法上明文之規定。職是，本件保險契約之要保人、被保險人及受益人均為
      印保公司，甚為明顯，概與丁○○無涉。
（四）關於受告知人丁○○主張「基於法律對第三人之損害負賠償責任者，亦有保險
      利益」部分，惟查，系爭保險契約係屬火災保險，要與責任保險無關，而印保
      公司並非以其對第三人（例如丁○○）應負之損害賠償責任為保險利益向被告
      投保，可見，受告知人丁○○執此主張其應為第一順位賠償金額請求權人云云
      ，並無理由，至為明顯。另本件保險金債權業經原告等人依法聲請假扣押強制
      執行，並經鈞院發執行命令在案，因此，印保公司於查封後同意該建築物之保
      險理賠金由保險公司賠付予丁○○領取之行為，對於原告等人依法不生效力，
      併此敘明。
六、訴之聲明：確認訴外人印保企業股份有限公司對被告有保險金債權額新台幣壹仟
    零柒萬元。
參、被告則以下列辯詞置辯：
一、印保公司雖在被告公司投保火災保險，惟火災保險為不定值保險，本件於火災發
    生後，印保公司並未提供理賠理算之相關資料，以供被告所委任之公證公司理算
    ，故印保公司因本次火災所造成之實際損失究竟多少，無從知悉，原告主張印保
    公司對被告有保險金債權壹仟零柒萬元之債權存在，被告否認之。原告應就印保
    公司對被告有壹仟零柒萬元保險金債權存在之事實，負舉證責任。
二、依基本條款第四條第五款之約定：「要保人、被保險人或其代理人或其家屬之故
    意、唆使縱火之危險事故所致保險標的物之損失不負賠償責任。」而本件火災保
    險之危險事故是否為印保公司之代理人或其家屬之故意，唆使縱火，業經台北縣
    政府消防局移送偵辦中，本件原告提出台北縣政府消防局火災原因調查報告書，
    主張本件起火原因經研判係以電氣囤束引燃之可能性較高，然其係僅言「可能性
    」較高而已，並非明確的指出係電氣囤束引燃致生火災，故消防局出具之報告書
    並不具實質上之證據力，僅為偵查上之參考，仍應依檢察機關或刑事法院所認定
    之事實為基礎。在士林地方法院檢察署對印保公司之負責人陳英貞，是否犯故意
    公共危險罪（九十一年偵字第一一五五七號、九十二年偵字第五八三號），尚未
    偵查終結起訴前，難謂被告對印保公司應負保險人之賠償責任。
三、依基本條款第二十四條之約定，印保公司應於知悉保險事故發生後三十日內，或
    經本公司同意展延之期間內，自行負擔費用，提供賠償申請書及損失清單，向本
    公司請求賠償。但火災發生迄今，印保公司卻未依約提出損失清單及應被告之要
    求提供相關証明文件或證據，依民法第二百六十四條第一項前段之規定，被告自
    得拒絕給付。
四、原告主張代位印保公司提出保險金理賠申請，與法不合，說明如后：
（一）本件無保全債權之必要：所謂保全之必要，其先決條件，須債權人有此權利存
      在，且係在可以行使之狀態，始足當之（最高法院六十五年台上字第三八一號
      判例參照），而本件原告對印保公司是否有債權存在，且係在可行使之狀態，
      應由原告負舉證責任。
（二）須債務人印保公司怠於行使其權利：所謂怠於行使其權利係指有此權利可行使
      而不行使；本件被告是否應對印保公司負賠償責任與刑事責任有關，且印保公
      司並未依約定提出損失資料、相關文件，以供理賠損害額之認定，此種情形尚
      難謂印保公司對被告怠於行使其權利。
五、查被保險人印保公司向房屋所有人丁○○承租系爭廠房，並為丁○○之利益，向
    被告投保該不動產之火災保險，及為自己之利益，就其所有之貨物（包括一、二
    樓）及機器設備，向被告投保火災保險。本件火災保險理賠款經南山公證有限公
    司理算結果如左列所載：
（一）不動產（一樓部份）：三百一十二萬七千四百四十九元
（二）不動產（二樓部份）：八十三萬六千四百元
（三）貨物（一樓部份）：二百五十三萬九千九百零四元
（四）貨物（二樓部份）：二百二十五萬五千四百七十五元
（五）機器設備（一樓部份）：一百零九萬八千六百八十八元
    以上共計九百八十五萬七千九百一十六元。
    上開賠款除貨物及機器設備為印保公司所有外，不動產部份為房東丁○○所有，
    依基本條款第一條第一項之約定即知，本件之系爭不動產廠房之被保險人並非印
    保公司。退一步言，縱使印保公司為系爭不動產之被保險人時，保險金之受領權
    人為丁○○，有附卷之公證理算報告書第十八頁附卷可稽。故本件印保公司之賠
    款僅有貨物及機器設備部份，金額為五百八十九萬四千零六十七元。
六、原告主張其財物損失初步估計一億六千一百萬元，舉出消防局之報告書為證，然
    對於損失之項目損害額之計算，並非消防局之職權，故其報告書上記載損失金額
    一億六千一百萬元之事實，被告否認該文書實質上之真正；又原告提出火災現場
    照片，主張印保公司之損失已超過一千六百萬元，然火災現場照片並不能證明印
    保公司之損害金額。從而原告主張印保公司對被告有一千零七萬元之債權存在為
    無理由。
七、訴之聲明：原告之訴駁回，如受不利判決，被告願供擔保請准宣告免為假執行。
肆、參加人丁○○則陳述如下：
一、投保內容有分不動產與動產，不動產所有人才有請求權。不動產是我的，原告可
    以證明不動產是我的，原告有對我假扣押。我沒有說我是要保人，銀行抵押條款
    說我是要保人，應該以火災保險單為主。我一個月出租一樓部租十六萬，二樓六
    萬元。印保公司投保我知道，使用人起火的話，保險公司賠我的時候，取得代位
    求償權，可以向使用人求償。印保公司說他投保就好，保險利益在我，所以我沒
    有再投保。本來有設定抵押權，銀行叫我去投保，我去問印保公司後，銀行說會
    有重複投保。
二、若不動產發生火災事故，無保險時，承租之印保公司財產不會有損失，出租之參
    加人財產會有損失；若承租之印保公司有保險且為被保險人時，將獲保險理賠而
    財產增加（不當得利），出租方之參加人財產仍會損失。甚且若要保人指定第三
    人為受益人，則不當得利更為明顯，嚴重違背保險法立法宗旨。故受告知人丁○
    ○確為本保險契約之被保險人，享有賠償請求權，不須要保人印保公司讓與保險
    理賠。
三、辯論意旨狀第六頁不正確，應不包括廠房。是不動產部分火災損失險，不是營業
    利益損失險。承租保險利益是營業利益。火災保險契約不動產被保險人部分是所
    有權人，印保公司只是動產的所有人。
伍、兩造不爭執之事實：
一、原告於九十一年十月十一日具狀聲請就訴外人印保公司對於被告保險金債權於一
    千萬元及執行費七萬元之範圍予以扣押，本院民事執行處並對被告發執行命令在
    案。嗣被告於九十一年十一月十一日聲明異議。
二、訴外人印保公司於八十五年間向被告投保火災保險，保險標的物所在地址為其承
    租之「台北縣汐止市○○○路三八一巷十五號」（門牌整編前為台北縣汐止鎮○
    ○○路二五七巷十五號），保險金額一千六百萬元，該保險標的於九十一年八月
    二十九日凌晨一時許發生火災，本件保險標的物（含建物本體、機器設備及存貨
    ）毀損或滅失。
陸、得心證的理由：
一、查原告主張本件火災事故，起火原因係以電氣因素引燃之可能性較高。依據熔痕
    巨觀及微觀特徵，電源絞線熔痕為通電中電線短路所造成之通電痕，係工廠一樓
    中間左側靠工作台附近處所內因電線走火所致。應屬單純之意外事故等情，固據
    其提出台北縣政府消防局火災原因調查報告書為證，惟為被告所否認，並抗辯本
    件有可能屬不保之危險事故云云，經查依上開火災原因調查報告書記載：起火戶
    汐止市○○○路三八一巷十五號二樓鋼架鐵皮屋頂均已嚴重坍塌、掉落，比較二
    樓前後側燒失情形，愈靠前側殘留物愈多，愈靠後側殘留物愈少，一樓愈靠後側
    殘留物愈少，後側地板皆已燒失、碳化、破裂嚴重，左側中間處所燒失、碳化最
    為嚴重，牆壁皆已膨脹、剝落嚴重，存放物品愈靠中間燒失、碳化愈嚴重，物品
    皆往該處傾斜、倒塌。可知本件起火點在於台北縣汐止市○○○路三八一巷十五
    號一樓（面對建築物）左側中間處所。再依上開報告書記載，起火處附近並未發
    現任何可引（自）燃之危險物品、化工原料、微火源及供置放之容器殘留其內，
    且當時門窗深鎖，惟該處經勘查人員挖掘有電源配線，經送內政部消防署鑑定為
    電線短路痕，現場電線配置凌亂等情。亦可推知人為侵入縱火引燃之可能性極低
    ，而現場電線配置凌亂，電源配線又有短路痕跡，因此本件火災應係電線短路而
    起火無疑，訴外人即台北縣汐止市○○○路三八一巷十五號承租人印保公司之人
    員至多係疏失造成短路，應無故意、唆使縱火之情，故本件火災保險之危險事故
    應已發生，並非屬商業火災保險基本條款第四條第五款之不保危險事故，被告所
    辯自不可採。被告對訴外人印保公司依法應負本件火災保險之保險人責任。
二、又按由保險契約所生之權利，自得為請求之日起，經過二年不行使而消滅。保險
    法第六十五條定有明文。經查系爭火災係九十一年八月二十九日發生，已為兩造
    所不爭執，則訴外人印保公司只要在二年內行使其保險契約所生之權利，即屬適
    法，故被告所辯火災迄今，被保險人印保公司未依基本條款第二十四條約定，提
    出損失清單及相關證明文件，依民法第二百六十四條第一項前段之規定，被告得
    拒絕給付云云，即有誤會，況原告已於九十二年四月二十五日以訴狀繕本送達被
    告時，主張代位訴外人印保公司提出保險金理賠申請之意思表示，此有原告九十
    二年四月二十五日提出之民事準備狀可證，雖被告復辯稱原告代位印保公司提出
    保險金理賠申請，於法不合云云，然查原告所有之台北縣汐止市○○○路三八一
    巷十一號二、三、四樓之建築物，確因系爭火災延燒而有燒失、碳化情形，此有
    本院依職權調取本院九十一年執全助字第七六七號執行卷內所附建物謄本可證，
    延燒情形並有上開火災調查報告書第五項記載詳實，可見原告於起訴時縱然尚未
    確實損失數額，惟可得確定者，原告對被告應有依侵權行為法律關係向訴外人印
    保公司請求損害賠償之債權存在，另被告既自承訴外人印保公司均尚未向其請求
    保險金給付等語，可見訴外人印保公司確有怠於行使權利之情，故依民法第二百
    四十二條規定，原告自得為保全債權而代位訴外人印保公司向被告請求，從而被
    告此部分辯詞亦不足採。
三、續查原告主張訴外人印保公司對被告之保險金請求金額至少在一千六百萬元部分
    ，則為被告所否認，經查原告雖以台北縣政府消防局預估系爭火場財物損失金額
    為一億六千一百萬元，本案保險金額僅為其十分之一，故主張訴外人印保公司損
    害應超過一千六百萬元云云，然此為原告未經實際精算所得推論，應無所據，自
    不足採，況原告亦自承印保公司之損害尚待被告委請公證公司理算等語，且按系
    爭火災保險性質為財產保險，以填補實際損失為原則，而查公證公司均會至現場
    實地鑑定，並會參考帳冊資料，考量滅失率等綜合判斷而理算出損失金額等情，
    亦據證人即南山公證公司鑑定人員黃鈺銓於本院證述明確，故訴外人印保公司對
    被告之保險金請求數額應以公證公司理算結果為據。查依被告所提出之南山公證
    公司之公證理算報告書內之理算總表記載：不動產一樓部分：0000000元
    、不動產二樓部分：八三六四００元、一樓貨物部分：0000000元、二樓
    貨物部分：0000000元、一樓機器設備部分：0000000元，共00
    00000元。惟被告辯稱，上開賠款除貨物及機器設備為印保公司所有外，不
    動產部分為房東丁○○所有，故印保公司之賠款為0000000元等語，參加
    人丁○○亦主張不動產部分為其所有，就系爭保險契約，其就不動產部分為被保
    險人，不動產損失部分應由其取得保險金請求權等語，經按所謂保險利益，在財
    產保險，乃要保人或被保險人對於保險標的之安全與否具有經濟上之利害關係者
    ，即為有保險利益，而保險法第二十條規定：「凡基於有效契約而生之利益，亦
    得為保險利益」，是以祇需當事人所締結之有效契約，係以某種財產為履行之對
　　象，而該財產之毀損滅失影響當事人一方因契約而生之利益者，契約當事人即得
  　就該財產投保。最高法院九十二年度台上字第一四０三號判決意旨參酌，故系爭
    不動產為參加人所有，雖為兩造所不爭執，然查訴外人印保公司既為系爭不動產
    之承租人，則訴外人印保公司基於其與參加人間有效之租賃契約，行使使用收益
    之權利，系爭不動產發生火災事故，當影響訴外人印保公司因租賃契約而生之利
    益，故訴外人印保公司對系爭不動產具有保險利益，自得訂立系爭保險契約，再
    依被告所提出之印保公司火災保險續保要保書及保險單記載，被保險人為印保公
    司，並無受益人之約定，故依保險法第四十五條規定，訴外人印保公司係為自己
    利益而向被告投保系爭火災保險，是於保險事故發生時，訴外人印保公司自得就
    承租系爭不動產應得之利益，向被告請求給付保險金，惟查訴外人印保公司就系
    爭不動產而言，其損失係無法使用系爭不動產之租賃利益，並非系爭不動產所有
    權利喪失之利益，而本件原告並未舉證證明訴外人印保公司有何租賃利益喪失之
    金額，按無損失即無賠償原理，訴外人印保公司自不得就系爭不動產本體經理算
    所得損失0000000元（0000000＋八三六四００＝0000000
    ）向被告請求保險金給付，訴外人印保公司僅得就其所有貨物及機器設備000
    0000元（0000000＋0000000、0000000＝00000
    00）向被告請求。至參加人既非系爭保險契約之當事人，亦未列為系爭保險契
    約之被保險人，自不得依系爭保險契約直接請求被告給付系爭不動產本體損失之
    保險金，應另依民法向訴外人印保公司請求，併予敘明。
四、綜上所述，原告依法請求確認被告對訴外人印保公司有五百八十九萬四千零六十
    七元之保險金債權之範圍內，為有理由，應予准許，逾此部分，為無理由，應予
    駁回。至被告請求供擔保宣告免為假執行部分，因本件為確認判決，並非給付判
    決，且原告亦無聲請宣告假執行，故被告此部分之請求，尚屬無據，附予敘明。
柒、依民事訴訟法第三百八十五條第一項前段、第七十九條，判決如主文。
中　　　華　　　民　　　國　　九十三　　年　　　九　　　月　　 三十 　　日
                              民事第二庭  法  官    黃雯惠
正本係照原本作成。
如對本判決上訴，須於判決送達後廿日內向本院提出上訴狀。
中　　　華　　　民　　　國　　九十三　　年　　　九　　　月　　 三十 　　日
                                          書記官    林玗倩
